【裁判字號】    98,交上易,52
【裁判日期】    980806
【裁判案由】    過失傷害
【裁判全文】
臺灣高等法院高雄分院刑事判決        98年度交上易字第52號
上  訴  人
即  被  告  乙○○
上列上訴人因過失傷害案件，不服臺灣高雄地方法院97年審交易
字第79號中華民國98年3 月27日第一審判決（聲請簡易判決處刑
案號：臺灣高雄地方法院檢察署96年度調偵字第1116號），提起
上訴，本院判決如下：
     主  文
原判決關於乙○○部分撤銷。
乙○○無罪。
     理  由
一、公訴意旨略以：吳建華（同案被告，已判刑確定）及被告乙
    ○○均考領有合格駕駛執照。吳建華於民國95年10月13日8
    時許，騎乘車牌號碼XY7-067 號重型機車搭載胞弟甲○○，
    沿高雄市苓雅區○○○路由南往北方向行駛，行經該路與武
    昌路之燈光號誌正常運作交岔路口（下稱前開路口）時，本
    當注意汽車（含機器腳踏車，下同）行駛至有號誌交岔路口
    ，其行進應遵守燈光號誌，而依當時天候晴、日間自然光線
    、柏油路面、路面乾燥無缺陷、復無障礙物、視距良好，並
    無不能注意之情事，竟疏未注意，在其行向之燈光號誌已轉
    為紅燈之際，猶仍闖紅燈貿然進入前開路口。適有乙○○騎
    乘車牌號碼M7U-152 號重型機車沿高雄市○○區○○路由東
    往西方向行駛，在前開路口東北角之超商購物完畢而停等紅
    燈後，本當注意汽車行駛時，駕駛人應注意車前狀況，並隨
    時採取必要之安全措施，且當時並無不能注意之情事，竟疏
    未注意，及見其行向之號誌燈一轉為綠燈，未予注意車前狀
    況，即逕自進入前開路口。吳建華所騎乘機車之車頭部位，
    遂撞擊乙○○所騎乘機車之左側車身煞車碟盤部位，吳建華
    及所搭載之甲○○、乙○○均因而人車倒地，甲○○為此受
    有左脛骨閉鎖性骨折、左腓骨閉鎖性骨折等傷害；另乙○○
    也為此受有兩側腳踝、左腳背側、右側小腿、左手、右膝多
    處擦（挫）傷、頭部外傷併頭痛等傷害。案經甲○○訴請高
    雄市政府警察局苓雅分局報請偵辦，因認被告乙○○有犯刑
    法第284條第1項前段之過失傷害罪嫌。
二、按犯罪事實應依證據認定之，無證據不得認定犯罪事實；不
    能證明被告犯罪者，應諭知無罪之判決；刑事訴訟法第154
    條第2 項、第301 條第1 項定有明文。再事實之認定，應憑
    證據，如未能發現相當證據，或證據不足以證明，自不能以
    推測或擬制之方法，為裁判基礎；且認定不利於被告之事實
    須依積極證據，苟積極證據不足為不利於被告事實之認定時
    ，即應為有利於被告之認定；另認定犯罪事實所憑之證據，
    雖不以直接證據為限，間接證據亦包括在內，然而無論直接
    證據或間接證據，其為訴訟上之證明，須於通常一般之人均
    不致有所懷疑，而得確信其為真實之程度者，始得據為有罪
    之認定，倘其證明尚未達到此一程度，而有合理之懷疑存在
    而無從使事實審法院得有罪之確信時，即應由法院為諭知被
    告無罪之判決，最高法院40年臺上字第86號、30年臺上字第
    816 號、76年臺上字第4986號判例意旨可資參照。且告訴人
    之告訴，係以使被告受刑事追訴為目的，是其陳述是否與事
    實相符，仍應調查其他證據以資審認；換言之，被害人與一
    般證人不同，其與被告處於相反之立場，其陳述之目的，在
    使被告受刑事訴追處罰，內容未必完全真實，證明力自較一
    般證人之陳述薄弱，倘其陳述尚有瑕疵，則在未究明前，遽
    採為論罪科刑之根據，即難認為適法，此有最高法院52年臺
    上字第1300號、61年臺上字第3099號判例意旨可資參照。
三、公訴人認被告有犯前開過失傷害罪嫌，係以告訴人甲○○之
    指訴，卷附之診斷證明書、事故現場及車損照片等，為其主
    要論據。訊據被告堅決否認有上開過失傷害犯行，並辯稱：
    我完全遵照燈號之指示，於綠燈時才進入前開路口，本件車
    禍事故全然吳建華騎乘機車違規闖紅燈所造成的，我並沒有
    任何過失云云。
四、經查：
  (一)吳建華於95年10月13日8 時許騎乘機車搭載甲○○，沿高雄
    市苓雅區○○○路由南往北方向行駛，並在行經前開路口之
    際，車頭部位撞擊由乙○○所騎乘，適沿高雄市○○區○○
    路由東往西方向行駛之機車左側車身煞車碟盤部位，吳建華
    、甲○○、乙○○均人車倒地，甲○○因此受有左脛骨閉鎖
    性骨折、左腓骨閉鎖性骨折等傷害，而乙○○也受有兩側腳
    踝、左腳背側、右側小腿、左手、右膝多處擦（挫）傷、頭
    部外傷併頭痛等傷害各情，業據吳建華、乙○○坦言在卷，
    並經證人即告訴人甲○○於警詢中陳述明確，且有道路交通
    事故現場圖暨調查報告表（一）、（二）、事故現場及車損
    照片、長庚紀念醫院診斷證明書、達仁外科診所診斷證明書
    、高雄市立民生醫院診斷證明書、阮綜合醫院診斷證明書等
    在卷足稽，自堪認定。
  (二)被告乙○○於原審審理中供稱：我於95年10月13日8 時許騎
    乘機車沿高雄市○○區○○路由東往西方向行駛，並在前開
    路口（東北角）之便利超商停留購物，從超商出來時，我的
    行向號誌為紅燈，所以我在該路口暫停等到行向燈號轉為綠
    燈才行進，而當我騎到近路口中央時，忽然聽到左方有刺耳
    的煞車聲，我還來不及轉頭確認發生何事，吳建華所騎乘機
    車就將我的機車撞翻等語綦詳，核與卷附便利超商統一發票
    相符，自堪採信，足見乙○○購物後，原在前開路口停等紅
    燈，即見行向之燈號已轉為綠燈後，始進入前開路口，而吳
    建華所騎乘之機車也刻在此時，方由乙○○左方進入同一路
    口。
  (三)依前開道路交通事故現場圖顯示：前開路口之武慶三路、武
    昌路均為4 線道，每線道約3.2 公尺至3.6 公尺寬，且該路
    口燈光號誌於事故發生時係正常運作各情，可知前開路口寬
    度乃約在14公尺左右，則如以時速36公里（即秒速10公尺）
    左右之一般車速行進，僅需1 秒餘之極短暫時間，即可完全
    通過路口，從而事故發生時互呈垂直行向之乙○○、吳建華
    所騎乘機車，於各自進入前開路口之際，斷無雙方行向均為
    綠燈之可能，至多僅有一方行向為綠燈，另一方必為紅燈。
  (四)再按前開道路交通事故現場圖、現場照片（編號4） 另所顯
    示：吳建華所騎乘機車煞車痕跡之起點，乃在前開路口近中
    央位置，並往西北方即武慶三路由北往南方向快車道（即就
    吳建華之行向觀之，已屬對向快車道）位置延伸等情，業足
    推斷吳建華及見乙○○所騎乘之機車後，乃係往乙○○所騎
    乘機車之行進方向閃避，甚至不惜採取往對向快車道逆向駛
    去之應變措施，衡情，茍非對向快車道之車輛早已因行向燈
    號轉為紅燈而予煞停，且乙○○所騎乘機車後方跟隨有諸多
    綠燈行進之車輛致無從閃避，吳建華焉可能採取前述方式，
    而捨較易避免碰撞且更為安全之自乙○○所騎乘機車後方閃
    避（即與乙○○所騎乘機車行向相反）應變措施不由，增益
    車禍發生之可能？
  (五)綜合前所認明之乙○○行向燈號已轉為綠燈後，吳建華所騎
    乘之機車方由乙○○左方進入前開路口，及乙○○、吳建華
    各自進入前開路口之際，至多僅有一方行向為綠燈，另一方
    必為紅燈等情，原足認吳建華騎乘機車進入前開路口前，其
    行向燈號已轉為紅燈；復由吳建華於事故發生前並非採取自
    乙○○所騎乘機車後方閃避之措施，而係選擇乙○○所騎乘
    機車之行進方向，甚至不惜往對向快車道逆向駛去一節，亦
    可推斷事故發生時，乙○○行向燈號為綠燈、吳建華行向（
    含對向）則係紅燈之相同結論，則吳建華乃係闖紅燈進入前
    開路口，至為明確。被告既依綠燈燈號行駛至路中央，對於
    吳建華闖紅燈之行為，實無法防範，自難令負過失之責任。
五、綜上所述，被告所辯上情，應堪採信。此外，復查無其他確
    切之證據足證被告有公訴人所指之犯行，依上開判例之意旨
    ，應認不能證明被告犯罪。原審未予詳查，遽為被告科刑之
    判決，尚有未當。被告上訴意旨，執此指摘原審此部分判決
    不當，為有理由，自應由本院將原審此部分判決撤銷改判，
    另為被告無罪之諭知。
據上論斷，應依刑事訴訟法第369 條第1 項前段、第364 條、第
301 條第1 項，判決如主文。
本案經檢察官王登華到庭執行職務。
中    華    民    國    98    年    8     月    6     日
                  刑事第九庭    審判長法  官 莊秋桃
                                      法  官 范惠瑩
                                      法  官 謝宏宗
以上正本證明與原本無異。
本判決不得上訴。
中    華    民    國    98    年    8     月    11    日
                                      書記官 蘇恒仁


司法院資訊處製作；財團法人民間司法改革基金會備份。
